【裁判字號】    96,訴,1589
【裁判日期】    970123
【裁判案由】    偽造有價證券等
【裁判全文】
臺灣臺南地方法院刑事判決              96年度訴字第1589號
公  訴  人  臺灣臺南地方法院檢察署檢察官
被      告  乙○○
指定辯護人  公設辯護人  余訓格
上列被告因偽造有價證券等案件，經檢察官提起公訴（九十六年
度偵字第四七一三號），本院判決如下：
    主  文
乙○○共同意圖供行使之用，而偽造有價證券，處有期徒刑壹年
捌月。緩刑肆年。偽造如附表所示之本票張及「丙○○」警察
人員服務證影本壹張均沒收。
    事  實
一、乙○○與姓名、年籍均不詳、自稱「丙○○」之成年男子，
    共同基於為自己不法所有、行使偽造特種文書、偽造有價證
    券之犯意聯絡，於民國九十四年十月二十日前某日，先在不
    詳地點共同假冒「丙○○」之名義，簽發如附表所示之本票
    三張，並於九十四年十二月二十日共同向甲○○佯稱「丙○○」為任職於臺南市警察局第四分局之警員，欲參加以甲○○為會首之合會（九十四年十二月二十日起會，會期止於九
    十五年九月二十日，每會應付會款新台幣（下同）一萬元，
    按月付會款），並提出前開偽造之本票三張及偽造之臺南市
    警察局警察人員「丙○○」服務證影本予甲○○，以之為合
    會會員入會之擔保，致甲○○陷於錯誤而同意自稱「丙○○
    」之成年男子參加該合會一點五會（月繳一萬五千元），並
    於同日交付死會會款十五萬元予乙○○及自稱「丙○○」之
    成年男子。嗣因乙○○與自稱「丙○○」之成年男子未按期
    償付會款，經甲○○報警而循線查知上情。
二、案經臺南市警察局第一分局報告及臺灣臺南地方法院檢察署
    檢察官自動檢舉偵辦。
    理  由
一、上揭犯罪事實，業據被告於偵查及本院審理時坦承不諱，核
    與證人即被害人甲○○於警詢所證述之情節相符，並有被告
    以「丙○○」名義偽簽之本票影本三張、偽造之「丙○○」
    服務證影本一張（見警卷第二四至二五頁）、內政部警政署
    刑事警察局九十六年七月十七日刑紋字第０９６０１０５７
    ７５號鑑驗書（見偵卷第十七至十八頁）在卷可稽。本件事
    證明確，被告犯行堪予認定。
二、核被告所為，係犯刑法第三百三十九條第一項之詐欺取財罪
    、第二百零一條第一項之偽造有價證券罪、第二百十六條、
    第二百十二條行使偽造特種文書罪。被告與姓名年籍不詳、
    自稱「丙○○」之成年男子，就上開犯行有犯意聯絡及行為
    分擔，為共同正犯。又被告偽造簽名及捺印係偽造有價證券
    之部分行為，其偽造有價證券後，復持以行使，行使偽造有
    價證券之低度行為應為偽造有價證券之高度行為所吸收，均
    不另論罪。被告上開所犯行使偽造特種文書、偽造有價證券
    及詐欺取財三罪間，具有方法、目的之牽連關係，然因被告
    行為後，新修正施行之刑法已刪除第五十五條關於牽連犯之
    規定，被告所犯三罪，將改依數罪併罰之規定分論併罰，而
    依施行修正前即行為時之規定，則應從一重之罪處斷，比較
    新舊法規定，新法並非較有利於被告，依刑法第二條第一項
    規定，應適用行為時之法律，即適用修正前刑法第五十五條
    牽連犯之規定，從一重之偽造有價證券罪論處。再被告詐欺
    所得款項並非鉅額，且已清償向被害人甲○○詐欺之合會款
    項，業具被害人甲○○於偵查中陳明在卷（見偵查卷第七頁
    ），認若以刑法第二百零一條第一項所規定之法定本刑而科
    處最輕本刑有期徒刑三年，實屬情輕法重，在客觀上尚足以
    引起一般之同情，而有堪資憫恕之處，即令處以最低度刑罰
    有期徒刑三年猶嫌過重，爰依刑法第五十九條規定，就被告
    所犯偽造有價證券罪，減輕其刑。爰審酌被告為貪圖私利，
    未得他人同意、冒用他人名義、行使偽造之警察人員服務證
    、偽造有價證券，致生損害於「丙○○」，惟其所偽造之本
    票數量僅三張，票據金額亦非鉅額，對於被害人票據信用及
    社會金融秩序所生之危害程度非鉅，及其犯罪後坦承犯行，
    具有悔意等一切情狀，量處如主文所示之刑。末查被告前未
    曾受有期徒刑以上刑之宣告，有臺灣高等法院被告前案紀錄
    表一份在卷可查，因一時失慮、致罹刑典、犯後甚表悔悟，
    並已清償向被害人甲○○詐欺之合會款項，業如前述，本院
    因認前開所宣告之刑，以暫不執行為適當，爰依刑法第七十
    四條第一項第一款規定，併予宣告緩刑四年，以勵自新。至
    於刑法第七十四條第一項第一款關於緩刑之規定，因本案被
    告行為時係在九十五年七月一日前，依據最高法院九十五年
    度第八次刑事庭會議決議，應適用九十五年七月一日修正生
    效之緩刑規定，併此敘明。
三、另被告偽造如附表所示之本票三張並未扣案，雖被告於本院
    審理時供稱該三張本票已遭其妻撕毀，然無證據證明業已滅
    失，不問屬於被告與否，均應依刑法第二百零五條之規定宣
    告沒收，又其上所偽造「丙○○」之署名三枚、捺印二枚，
    已因該三張本票之沒收而包括在內，故毋庸另為沒收之諭知
    （最高法院六十三年度台上字第二七七０號判例意旨參照）
    。至於偽造之「丙○○」警察人員服務證影本一張，雖未扣
    案，然為被告所有供其犯本罪所用之物，且無證據證明業已
    滅失，爰依刑法第三十八條第一項第二款規定宣告沒收。
四、據上論斷，應依刑事訴訟法第二百九十九條第一項前段，刑
    法第二條第一項前段、刑法二十八條、第二百零一條第一項
    、第二百十六條、第二百十條、第二百十二條、第三百三十
    九條第一項、修正前刑法第五十五條、第五十九條、第七十
    四條第一項第一款、第二百零五條、第三十八條第一項第二
    款，判決如主文。
中    華    民    國    97    年    1     月    23    日
                  刑事第三庭    審判長法  官  鄧希賢
                                      法  官  包梅真
                                      法  官  張銘晃
以上正本證明與原本無異。
如不服本判決應於收受本判決後10日內向本院提出上訴書狀，並
應敘述具體理由。如未敘述上訴理由者，應於上訴期間屆滿後20
日內向本院補提理由書狀（均須按他造當事人之人數附繕本）「
切勿逕送上級法院」。
                                      書記官  韓若玉
中    華    民    國    97    年    1     月    23    日
┌──────────────────────────────┐
│附表                                                        │
├──┬────┬───┬──────┬────┬──────┤
│編號│票    號│發票人│到   期   日│票面金額│備        註│
├──┼────┼───┼──────┼────┼──────┤
│ 一 │NO503745│丙○○│95年7月23日 │15000元 │偽造之「陳玉│
│    │        │      │            │        │振」簽名及捺│
│    │        │      │            │        │印各一枚    │
├──┼────┼───┼──────┼────┼──────┤
│ 二 │NO503746│丙○○│95年8月23日 │15000元 │同上        │
│    │        │      │            │        │            │
├──┼────┼───┼──────┼────┼──────┤
│ 三 │NO503747│丙○○│95年9月23日 │15000元 │偽造之「陳玉│
│    │        │      │            │        │振」簽名一枚│
└──┴────┴───┴──────┴────┴──────┘
附錄本案論罪科刑法條：
刑法第201條
意圖供行使之用，而偽造、變造公債票、公司股票或其他有價證
券者，處3年以上10年以下有期徒刑，得併科3 千元以下罰金。
行使偽造、變造之公債票、公司股票或其他有價證券，或意圖供
行使之用，而收集或交付於人者，處1年以上7年以下有期徒刑，
得併科3千元以下罰金。
刑法第212條
偽造、變造護照、旅券、免許證、特許證及關於品行、能力服務
或其他相類之證書、介紹書，足以生損害於公眾或他人者，處1
年以下有期徒刑、拘役或3百元以下罰金。
刑法第216條
行使第210條至第215條之文書者，依偽造、變造文書或登載不實
事項或使登載不實事項之規定處斷。
刑法第339條
意圖為自己或第三人不法之所有，以詐術使人將本人或第三人之
物交付者，處5年以下有期徒刑、拘役或科或併科1千元以下罰金
。
以前項方法得財產上不法之利益或使第三人得之者，亦同。
前二項之未遂犯罰之。


司法院資訊處製作；財團法人民間司法改革基金會備份。
